【裁判字號】    90,台抗,462
【裁判日期】    900913
【裁判案由】    聲請停止執行
【裁判全文】
最高法院民事裁定                                  九十年度台抗字第四六二號
    再 抗告 人  台灣電力股份有限公司
    法定代理人  席時濟
                        指定送.
右再抗告人因與相對人廣信開發股份有限公司間聲請停止執行事件，對於中華民國九
十年六月二十日台灣高等法院裁定（九十年度抗字第一一五九號），提起再抗告，本
院裁定如左：
    主  文
原裁定關於擔保金部分廢棄，應由台灣高等法院更為裁定。
    理  由
本件相對人以再抗告人本於台灣台北地方法院（下稱台北地院）八十五年度重訴字第
一四九九號確定判決聲請強制執行拆屋還地之建物為其所有為由，向台北地院提起第
三人異議之訴（案列九十年度重訴字第五七四號），並聲明願供擔保，請准宣告停止
該院八十九年度民執字第二八一八七號強制執行事件之執行程序。台北地院准相對人
之聲請，命於相對人提供新台幣（下同）四千零十二萬九千八百元為擔保後，准上開
強制執行事件之執行程序於上開第三人異議之訴事件判決確定前，暫予停止。相對人
以命供擔保金過高對之不服，提起抗告。原法院即抗告法院以：查本件若暫予停止拆
除相對人所有之建築物，將使再抗告人因暫時不能收回系爭建物所占用之土地致其土
地權因而受有損害，依民事訴訟費用法第八條前段規定，本件再抗告人因停止執行所
受土地權利之損害，自應依一年租金之十五倍計算之。而系爭建物占用系爭土地受有
之相當於半年租金之利益額為五十九萬一千零九十一元，乃為相對人自認明確，依此
計算，本件相對人聲請停止強制執行所應供擔保之金額以一千七百七十三萬二千七百
三十元為適當，因以維持台北地院所為准予停止強制執行之裁定，駁回相對人之抗告
，惟將擔保金額降低，改定為一千七百七十三萬二千七百三十元。再抗告人對原裁定
將擔保金改定為一千七百七十三萬二千七百三十元部分不服，對之提起再抗告。
按依強制執行法第十八條第二項所為命債務人供擔保之裁定，係以擔保債權人因債務
人聲請停止強制執行不當可能遭受之損害得獲賠償為目的，自須兼顧債權人與債務人
之權益。其數額應依標的物停止執行後，債權人未能即時受償或利用該標的物所受之
損害額定之，非以標的物之價值或其債權額為依據。查民事訴訟費用法第十八條第二
項有關因土地權涉訟者，其價額係以一年租金十五倍為準；無租金時，以一年所獲可
視同租金利益之十五倍計算之，乃為土地權訴訟事件其訴訟標的價額計算方法之規定
，而非再抗告人未能即時利用系爭土地所受損害額計算之標準，原法院未說明其理由
，即以此訴訟標的價額計算方法之規定為擔保金之認定，已有可議。且依相對人於原
法院抗告狀所載（原法院卷第八頁），訴外人周廖幸玉、黃玉英、陳百棟因無權占用
再抗告人系爭土地所受相當於每半年租金之利益額為一百六十八萬五千四百五十一元
。乃原法院逕以每半年五十九萬一千零九十一元核計其擔保金之數額，亦欠允當。究
竟本件再抗告人因不能即時利用系爭土地所受之損害額為若干，相對人應供擔保之金
額究為若干，始為適當，自應由原法院調查認定。再抗告意旨，執以指摘原裁定關於
擔保金部分為不當，求予廢棄，非無理由。
據上論結，本件再抗告為有理由。依強制執行法第三十條之一、民事訴訟法第四百九
十二條第二項，裁定如主文。
中      華      民      國     九十     年      九      月     十三     日
                              最高法院民事第五庭
                                  審判長法官  朱  錦  娟
                                        法官  顏  南  全
                                        法官  蘇  達  志
                                        法官  許  澍  林
                                        法官  陳  碧  玉
      右正本證明與原本無異
                                              書  記  官
中      華      民      國     九十     年      九      月    二十七    日


司法院資訊處製作；財團法人民間司法改革基金會備份。
